【裁判字號】    95,上易,27
【裁判日期】    950504
【裁判案由】    詐欺
【裁判全文】
臺灣高等法院花蓮分院刑事判決          95年度上易字第27號
上  訴  人  臺灣臺東地方法院檢察署檢察官
被      告  甲○○
上列上訴人因被告所涉詐欺案件，不服臺灣臺東地方法院94年度
易字第194號，中華民國94年12月20日第一審判決（起訴案號：
臺灣臺東地方法院檢察署94年度偵字第1259號），提起上訴，本
院判決如下：
    主  文
上訴駁回。
    理  由
一、本案經本院審理結果，認第一審判決被告甲○○詐欺部分無
    罪，並無不當，應予維持，除引用第一審判決書記載之理由
    （如附件）外，並增列下敘之理由。
二、檢察官上訴意旨略以：原審認定被告拉扯被害人乙○○時，
    該條Ｋ金項鍊應已被扯斷並丟棄在路旁，則被扯落之Ｋ金項
    鍊透過何種途逕進入被告懷中？就物理上探討，非被告自己
    彎腰低身撿，即他人拾獲後交被告，絕無第3種可能，而依
    證人曾國書所述，當場聽聞圍觀者表示被告於離去前向拾獲
    者取回，證人並無虛構該事實之必要，故原審判決對被扯落
    之Ｋ金項鍊如何進入被告手中過程之認定，不合經驗法則，
    原審認定被告無罪，似有違誤等語。
三、按刑法第339條第1項詐欺罪之成立，以意圖為自己或第3人
    不法所有，以詐術使人將本人或第3人之物交付為要件。經
    查：
（一）本件檢察官係以證人曾國書證稱在場聽聞圍觀者稱被告向
      不詳姓名拾獲被害人金項鍊之人取得系爭Ｋ金項鍊，及被
      害人之金項鍊在被告持有中為據。被告就系爭18Ｋ金項鍊
      係其在現場取得並不爭執，然依上開所述，詐欺罪之核心
      在於不法所有之意圖及施用詐術取得財物，故不論被告係
      以何方法取得系爭Ｋ金項鍊，爭點應在其是否以不法所有
      之犯意取得，及是否施用詐術，此係缺一不可之要件。
（二）本件事故現場因被告對被害人乙○○施暴，故場面混亂，
      亦據原審傳訊在場之證人乙○○、呂東昇、陳桂珍、周筱
      娠、曾國書及李龍賢等結證甚詳，且依上開證人於原審經
      交互詰問時之證詞整體觀之，被告當日之目的係在羞辱被
      害人陳香梅，對其身上佩帶之財物並未有不法所有之意圖
      ，此亦得自證人乙○○於原審結稱之：被告在路中偶遇伊
      時，即攔車並將其車推倒，繼而將之壓倒在地，拉扯其衣
      服，將其衣服扯下後，並叫大家看其胸部，並扯下其18Ｋ
      項鍊丟棄在旁，一直叫罵，說伊拐其丈夫幾10萬元（見原
      審卷第49頁）等語足以證明，故在場之人當知悉在系爭現
      場取得之財物係屬何人所有，則被告不論係自行拾取或自
      在場圍觀之人手中取得系爭18Ｋ金項鍊，均難認有施用詐
      術之行為。況被害人乙○○所佩帶之項鍊係因與被告發生
      爭執，經被告當場扯下，被告當有義務將所扯掉之項鍊交
      還予被害人，故不論何種原因，被告均應將被害人掉落於
      現場之項鍊取交予被害人，故縱認被告確係自在旁圍觀之
      人手中取得系爭項鍊，亦無法認其施用詐術行為或具有不
      法所有意圖。
（三）再參以被害人供稱其與被告拉扯時除遺失Ｋ金項鍊外，並
      遺失1個鑲鑽黑珍珠墜子，該墜子之價值新台幣（下同）7
      、8 萬元，實高於18Ｋ金項鍊1條甚多，且被告自警詢起
      即未否認有拾獲1條金項鍊，按之常理，若被告有不法所
      有之意圖，豈可能自始即坦承取得系爭18Ｋ金項鍊？又若
      有不法所有意圖，當係取得更高價值之黑珍珠墜子，豈可
      能僅取得18Ｋ金之項鍊？故被告辯稱其無不法所有意圖之
      詞，實可採信。
（四）且被告辯稱取得系爭Ｋ金項鍊係為質問其夫（現已離婚）
      等語，參以被告當日之行為舉止，及被害人之反應並事後
      不願追究之態度等一切情狀，被告所辯應堪採信。
（五）本件既無確切證據，足以認定被告甲○○確有公訴意旨所
      指犯行，法院即無從遽為有罪之判決，故原審依此認定被
      告甲○○詐欺部分無罪（另妨害自由部分未上訴，業已確
      定），本於法律規定、證據法則及判例見解，於理由中記
      載甚詳，並無違反證據及經驗法則。檢察官前揭上訴意旨
      所指，雖非全係臆測之詞，惟既未能舉出確切證據以資證
      明被告有何不法所有之意圖，驟認被告取得系爭18Ｋ金項
      鍊之行為即係犯詐欺罪，尚嫌速斷，其上訴並無理由，應
      予以駁回。
據上論斷，應依刑事訴訟法第373條、第368條，判決如主文。
本案經檢察官林慧到庭執行職務。
中    華    民    國    95    年     5    月     4    日
                        審判長法  官  何方興
                              法  官  林德盛
                              法  官  王紋瑩
以上正本證明與原本無異。
本件不得上訴。
                              書記官  吳家瑩
中    華    民    國    95    年    5     月    4     日


司法院資訊處製作；財團法人民間司法改革基金會備份。
